【裁判字號】    90,訴,65
【裁判日期】    900925
【裁判案由】    公共危險
【裁判全文】
臺灣臺北地方法院刑事判決                              九十年度訴字第六五號
    公  訴  人  臺灣臺北地方法院檢察署檢察官
    被      告  甲○○
    選任辯護人  沈濟民
右列被告因公共危險案件，經檢察官提起公訴（八十九年度偵字第二一０一０號），
本院判決如左：
    主  文
甲○○放火燒燬現供人使用之住宅，未遂，累犯，處有期徒刑參年捌月。
    事  實
一、甲○○於民國八十二年間因肅清煙毒條例案件，經台灣高等法院台中分院判處有
    期徒刑三年四月確定；於八十二年間復因麻醉藥品管理條例案件，經台灣彰化地
    方法院判處有期徒刑五月確定；於八十三年間又因贓物案件，經台灣彰化地方法
    院判處有期徒刑五月確定，經接續執行於八十六年三月三十一日縮短刑期假釋出
    監，於八十七年一月三日假釋期滿執行完畢（構成累犯）。於八十九年八月三十
    日下午五時三十分許，因失業賦閒在家，心情苦悶，乃在其台北市○○○路六七
    六巷十弄七號四樓住處內，基於放火燒燬現供人使用之住宅之故意，將廚房之瓦
    斯桶搬至臥室，將瓦斯桶開關打開，以打火機點燃報紙引燃瓦斯而放火，意圖自
    盡，火勢旋即迅速燃燒，造成上址裝璜物品部分受燒損，其中該臥室南面通道木
    門上半部燒失、碳化較嚴重，西面鐵架以靠北側下方受燃燒變白，南面水泥牆以
    靠中央一帶水泥剝落較嚴重，東面擺置物品及水泥牆均以靠西側一帶燃燒碳化，
    水泥牆剝落較明顯，北面木櫃及水泥牆受火燃燒後，木櫃倒塌、水泥牆以靠窗戶
    旁中央下方一帶剝落較明顯，彈簧床墊燒燬，客廳裝璜、擺設、廚房、浴廁受燻
    黑，另一臥室靠上半部一帶受燻燒，甲○○亦受有全身體表面積百分之七十三之
    二度至三度燒傷，幸消防人員據報後迅速前往搶救，該住宅之重要部分並未被燒
    燬，而未達喪失效用之損壞程度，始未生燒燬該住宅之結果。
二、案經台北市政府警察局大安分局報請台灣台北地方法院檢察署檢察官偵查起訴。
    理  由
一、訊據被告甲○○固承認居住於上址，於右揭時地將廚房之瓦斯桶搬至臥室，將瓦
    斯桶開關打開，引燃瓦斯致生火災，並造成上開損害等情，然否認有何故意放火
    燒燬現供人使用住宅之犯行，辯稱：其係意欲開啟瓦斯桶自盡，因煙癮來犯，點
    燃香煙方生火災，不是故意放火，且當日其有施用毒品及飲酒，已達精神耗弱程
    度云云。經查：右揭事實迭據被告於八十九年八月三十日晚上九時四十八分接受
    消防人員調查火災原因談話時及同年十月三日警訊時坦承不諱，明確陳稱：係因
    失業心情苦悶，一時想不開，就把瓦斯桶搬到臥室，打開瓦斯，用打火機點燃報
    紙，現場就起火燃燒等語（見偵查卷第三頁反面、第十八頁）。並有台北市政府
    消防局火災原因調查報告書、診斷證明書、台北市立仁愛醫院九十年四月二十四
    日北市仁醫歷字第九０六０二四五八００號函在卷足憑。而被告先前均未提及僅
    意欲開瓦斯桶自盡，因臨時想抽煙，點燃香煙始造成火災之情節，是否屬實，已
    有可疑？且被告於當日至台北市立仁愛醫院急診就醫，其動脈血氣體分析雖呈輕
    微一氧化碳中毒，有台北市立仁愛醫院九十年七月六日北市仁醫歷字第九０六０
    四三二六００號函附卷可稽，惟引火點燃瓦斯致生火災亦會產生一氧化碳氣體，
    即難執此遽認被告僅欲開啟瓦斯桶自盡；況衡諸被告案發時之供述較少權衡利害
    得失，且不易受到其他影響，較之於其後翻異之詞，自較可信，故除非可證明其
    更異之詞與事實更為相符，或其案發時之供述係虛偽者，自不得任意捨棄案發之
    供述不採。再被告既自承開啟瓦斯桶，縱認被告所辯係因有煙癮，點燃香煙之情
    屬實，惟在瓦斯散布之臥室內點燃香煙會引起火災可能燒燬該住宅之結果，應為
    被告所認識而可預見，其竟予以點燃，自仍有放火之故意，是被告此部分所辯，
    尚無可採。又被告於當日至台北市立仁愛醫院急診就醫，其尿液檢驗結果雖呈安
    非他命陽性反應，有上開台北市立仁愛醫院九十年七月六日函文可憑，然施用安
    非他命甚或飲酒並不當然導致被告精神耗弱，參以被告自承施用毒品及飲酒後，
    猶能將龐大笨重之瓦斯桶由廚房搬至臥室，且對當日發生經過情形記憶清楚，足
    徵被告應未受到安非他命之影響致其心神喪失或精神耗弱，其案發時之精神狀況
    ，並未達心神喪失或精神耗弱之程度。是本件事證已臻明確，被告犯行洵堪認定
    ，應依法論科。
二、按台北市○○○路六七六巷十弄七號四樓係被告居住使用，為現供人使用之住宅
    ，被告已著手放火燒燬該住宅之行為，然僅燒毀上開部分裝潢、物品，尚未使該
    住宅之主要結構部分喪失效用，有火災原因調查報告書在卷可佐。核其所為，係
    犯刑法第一百七十三條第三項、第一項放火現供人使用之住宅未遂罪。被告以一
    個放火行為同時燒燬住宅與該住宅內其他物品，應以保護社會公安法益為重，僅
    論以刑法第一百七十三條第三項、第一項之罪，不另成立刑法第一百七十五條第
    一項之罪（最高法院七十九年台上字第一四七一號判例參照）。公訴意旨認該住
    宅業已全燬，並認被告係犯刑法第一百七十三條第一項之放火燒燬現供人使用之
    住宅罪，容有誤會。查被告有如事實欄所載之犯罪科刑執行情形，有台灣高等法
    院檢察署刑案紀錄簡覆表、台灣高等法院被告全國前案紀錄表在卷可按，其於有
    期徒刑執行完畢後，五年內再犯有期徒刑以上之本罪，為累犯，應依累犯之規定
    就法定刑中之有期徒刑部分加重其刑（無期徒刑部分不得加重）。被告著手放火
    燒燬現供人使用之住宅行為之實施，惟未生燒燬該住宅之結果，其犯罪尚屬未遂
    ，爰依刑法第二十六條前段之規定，按既遂犯之刑度減輕其刑，故無期徒刑部分
    減為七年以上有期徒刑，有期徒刑部分則減輕其刑二分之一。並依法先加後減之
    。爰審酌被告係因失業在家，心情苦悶，意圖自盡而放火之犯罪動機、犯罪之目
    的、手段、犯罪時所受之刺激、所生之危害，及犯罪後態度等一切情狀，量處如
    主文所示之刑，以資懲儆。
三、被告雖自承當日犯罪前曾施用第二級毒品安非他命，至台北市立仁愛醫院就醫所
    作之尿液檢驗亦呈安非他命陽性反應，有上開台北市立仁愛醫院九十年七月六日
    函在卷足憑，然與上開有罪部分並無裁判上一罪之關係，本院無從一併審理，應
    由檢察官另行處理，併予敘明。
據上論斷，應依刑事訴訟法第二百九十九條第一項前段，刑法第一百七十三條第三項
、第一項、第四十七條、第二十六條前段，判決如主文。
本案經檢察官蔡名堯到庭執行職務
中      華      民      國      九十        年    九      月  二十五  日
                                      臺灣臺北地方法院刑事第五庭
                                          法  官  陳容正
右正本證明與原本無異。
如不服本判決，應於判決送達後十日內，向本院提出上訴狀。
                                          書記官  林妙穗
中      華      民      國      九十        年    九      月   二十五  日


司法院資訊處製作；財團法人民間司法改革基金會備份。
